【裁判字號】    94,交聲,718
【裁判日期】    950612
【裁判案由】    聲明異議
【裁判全文】
臺灣臺南地方法院交通事件裁定         94年度交聲字第718號
移送機關  交通部公路總局嘉義區監理所新營監理站
受處分人
即異議人  甲○○
上列受處分人因違反道路交通管理處罰條例案件，對於交通部公
路總局嘉義區監理所新營監理站九十四年十二月二十一日所為之
裁決處分（處分案號：新監裁違字第裁七三—Ｍ0000000
0號）聲明異議，本院裁定如下：
    主  文
異議駁回。
    理  由
一、聲明異議意旨略以：受處分人即異議人（以下簡稱異議人）
    甲○○於九十四年十二月八日中午十二時二十八分許，駕駛
    車牌號碼一四三六－ＪＴ號自用小客車，沿臺南縣新營市○
    ○街二十九巷，由南往北方向，行經該巷與進修街二十五之
    三十四號前巷道之交岔路口時，不慎與李玉鴻所騎之車牌號
    碼ＨＭＤ－六三０號重型機車發生碰撞，且李玉鴻因此受有
    左足踝骨折之傷害，然本件車禍造成異議人所駕駛之上開小
    客車車身部分與機車發生碰撞，由此可知，本件係於小客車
    之車頭進入上開交岔路口後才發生本次碰撞，此時在異議人
    所駕駛小客車右方之對造機車應禮讓小客車先行，故異議人
    並無左方車不讓右方車之情形，從而異議人不服原裁處，而
    提起
    本件異議。
二、按汽車駕駛人，爭道行駛有兩線均為支線道時，左方車不讓
    右方車先行之情形者，處新臺幣六百元以上一千八百元以下
    罰鍰；又汽車駕駛人，駕駛汽車違反道路交通安全規則，因
    而肇事致人受傷者，記違規點數三點；再汽車駕駛人有違反
    道路交通管理處罰條例第四十五條之情形者，除依原條款處
    罰鍰外，並記違規點數一點，道路交通管理處罰條例第四十
    五條第九款及第六十一條第三項、第六十三條第一項第一款
    分別定有明文；其次，車輛行至無號誌或號誌故障而無交通
    警察指揮之交岔路口，同為支線道者，如同為直行車者，左
    方車應暫停讓右方車先行，道路交通安全規則第一百零二條
    第一項第二款後段亦規定甚明。再者，兩線均為支線道時，
    左方車是否依照前開規定讓右方車優先通行，應係以左方車
    於交岔路口前停等起駛後，直至通過路口而順利前行期間，
    是否會與右方來車發生行車上之衝突來加以分析判斷，非僅
    以左方車輛駕駛人之主觀片面認定作為唯一推論基礎。換言
    之，假若左方車於路口前停等起駛後直至通過路口而順利前
    行期間，一般非特殊異常行駛之右方來車，仍不能避免與之
    發生行車上之衝突，則該左方車駕駛人即難認為已依規定讓
    右方來車優先通行。此外，兩線均為支線道，而左方車行近
    該交岔路口時，本應在路口停止線前先行暫停，如無停止線
    則應在交岔路口前先行暫停，並密切觀察右方是否有來車即
    將通過路口，假若見有右方來車即將通過路口，左方車駕駛
    人即應於路口前停車並等待右方車通過路口後，認為安全時
    ，始能起步進入路口繼續前行，尚不能自認右方車必定在其
    原行路線內行駛，而貿然先行進入路口行至右方車之原行路
    線旁，再行暫停避讓。
三、經查，異議人於前述時間，駕駛上開小客車，行經上揭交岔
    路口時，與由李玉鴻所駕駛之車牌號碼ＨＭＤ－六三０號重
    型機車發生碰撞，且李玉鴻因此受有左足踝骨折之傷害等情
    ，除據異議人於異議狀內自承在卷外，並經異議人與李玉鴻
    於警詢時陳述明確，並有臺南縣警察局南縣警交字第Ｍ00
    000000號舉發違反道路交通管理事件通知單、臺南縣
    警察局新營分局九十五年四月十八日南縣營警五字第０九五
    ０００五六五六號函所附之警詢筆錄二份；道路交通事故現
    場圖、道路交通事故調查報告表(一)、(二)、奇美醫院柳營分院
    診斷證明書各一份及事故現場蒐證照片十張在卷可參（見本
    院卷第十八至三十六頁）。
四、異議人辯稱；伊所駕駛之小客車車頭已進入上開交岔路口後
    才與李玉鴻所騎之機車發生碰撞，故李玉鴻所騎機車應禮讓
    伊先行云云，然：
（一）詳細觀察卷附之道路交通事故現場圖及事故現場蒐證照片
      等內容，可知本件交通事故之發生地點，乃在臺南縣新營
      市○○街二十九巷與進修街二十五之三十四號前巷道之交
      岔路口處，而此二條道路，均無任何劃分幹、支線道之道
      路交通號誌、標誌或標線等設施存在，且均屬路面狹窄之
      巷弄道路，故本件異議人與李玉鴻駕車行駛之道路，均屬
      支線道，且異議人所駕駛之上開小客車，對李玉鴻所騎之
      機車而言，其相對位置係屬左方車，均堪認定。基此，異
      議人駕駛上開小客車通過本件肇事之交岔路口時，應依規
      定注意讓右方來車先行，且因本件肇事之交岔路口雖未劃
      設任何停止線，參照前開說明，異議人仍應先於交岔路口
      前停止，並密切觀察是否有右方來車，且應等待右方來車
      通過路口而認為安全後，始能進入路口繼續前行。
（二）異議人在行經本件肇事路口時，在進入該交岔路口前僅稍
      作『減速』，即繼續往北方向行駛，且其進入交岔路口前
      ，未曾看見李玉鴻所騎機車，直至聽到碰撞聲才知道與機
      車發生交通事故一節，已據異議人於警詢中供承明確（見
      本院卷第二十三頁），參以李玉鴻於警詢所稱：伊發現異
      議人之上開小客車時已在伊之前方約一公尺，伊煞車已來
      不及等語，可知異議人於進入上開肇事路口前不僅未曾暫
      停，甚且貿然將車駛入路口，以致與李玉鴻所騎之機車發
      生碰撞，故異議人上述駕駛行為，實難認無未讓右方車先
      行之違規情事。綜上，再參諸上揭關於左方車應讓右方車
      先行之說明，異議人辯稱在其右方行駛之機車應禮讓其先
      行一節，尚有未洽，要無可採。
（三）況觀諸卷附現場及車損相片可知，本件車禍造成異議人駕
      駛之小客車右車門輕微擦損，及機車車頭之前保險桿鬆脫
      掉落，由此足見二車之碰撞甚為輕微，基此判斷，則本件
      亦難認機車駕駛人李玉鴻有類似嚴重超速等之異常駕駛行
      為，此外，本件亦查無其他相關證據，足以證明李玉鴻有
      異常駕駛行為而導致本件車禍之發生。從而，異議人於前
      述時、地，確有駕駛上開小客車，行經兩線同為支線道之
      交岔路口，不讓右方來車優先通行之違規事實，應堪以認
      定。
五、綜上所述，異議人於前述時、地，駕駛上開小客車行經兩線
    均為支線道之交岔路口，有左方車未讓右方車先行，並造成
    李玉鴻受傷之違規事實既可認定，則原處分機關即交通部公
    路總局嘉義區監理所新營監理站據此並引用上開道路交通管
    理處罰條例第四十五條第九款、第六十一條第三項及第六十
    三條第一項第一款，裁處異議人罰鍰新臺幣六百元並記違規
    點數共四點於法即無不當。至本件異議內容，經核並無理由
    ，故應予以駁回。
六、據上論斷，應依道路交通案件處理辦法第十九條，裁定如主
    文。
中    華    民    國    95    年    6     月    12    日
                          交通法庭    法  官    莊玉熙
以上正本證明與原本無異。
如不服本裁定應於送達後5日內向本院提出抗告狀（應附繕本）
。
                                      書記官    劉鴻瑛
中    華    民    國    95    年    6    月     14    日


司法院資訊處製作；財團法人民間司法改革基金會備份。
